【裁判字號】    99,易,37
【裁判日期】    990416
【裁判案由】    詐欺
【裁判全文】
臺灣臺中地方法院刑事判決                99年度易字第37號
公  訴  人  臺灣臺中地方法院檢察署檢察官
被      告  乙○○
上列被告因詐欺案件，經檢察官提起公訴（98年度偵緝字第1866
號），被告於準備程序就被訴事實為有罪之陳述，經告以簡式審
判程序之旨，並聽取當事人意見後，合議庭裁定由受命法官獨任
進行簡式審判程序，本院判決如下：
    主    文
乙○○犯幫助詐欺取財罪，累犯，處有期徒刑伍月，如易科罰金
，以銀元參佰元即新臺幣玖佰元折算壹日；減有期徒刑貳月又拾
伍日，如易科罰金，以銀元參佰元即新臺幣玖佰元折算壹日。
    犯罪事實
一、乙○○曾因竊盜案件，經臺灣高雄地方法院判處有期徒刑 4
    月確定；又因妨害兵役案件，經臺灣基隆地方法院判處有期
    徒刑8月確定，上開2案經接續執行，於民國89年10月12日假
    釋付保護管束，迄89年11月12日期滿，未經撤銷假釋，以執
    行完畢論。復明知社會上詐騙案件層出不窮，並可預見隨意
    提供行動電話SIM卡予他人使用，則被取走之SIM卡有可能供
    詐騙集團向不特定人詐取財物之用，竟基於縱使發生此項幫
    助詐欺結果亦不違背其本意之不確定犯罪故意，於94年 9月
    30日申辦門號0000000000行動電話後，隨即於94年10月初某
    日，在台中市○○路火車站附近的飲料店，將上開行動電話
    門號之 SIM卡交付予年籍、住所、連絡方法均不詳而自稱為
    「陳榮翔」之成年男子使用。該「陳榮翔」者所屬詐欺犯罪
    集團成年成員取得上開行動電話之 SIM卡後，即在自由時報
    佯刊徵人啟事，甲○○因見報紙之人事廣告，乃於94年10月
    31日，與該廣告所載0000000000、0000000000、0000000000
    等門號之行動電話連絡，接電話之不詳姓名成年男子即告知
    將匯款新臺幣（下同）5,000 元至甲○○之帳戶內，要甲○
    ○至提款機查詢有無款項匯入，甲○○告知並無款項匯入後
    ，該詐欺集團成員，即要求甲○○依其指示操作，甲○○遂
    陷於錯誤，依指示操作提款機，自94年10月31日14時32分許
    至同年11月2日止，先後10次將合計366,579元（即29,989元
    、49,983元、41,583元、50,100元、23,000元、49,983元、
    31,983元、49,983元、19,992元、19,983元，起訴書誤為11
    次，共394,492元)之款項轉帳匯入陳虹如所有上海商業銀行
    臺中分行第00000000000000號帳戶、王秀珍所有台北富邦銀
    行分行桃園分行第000000000000號帳戶、曾璟芬所有之聯邦
    商業銀行西屯分行第000000000000號帳戶及國泰世華銀行中
    港分行第000000000000號帳戶。嗣甲○○發覺有異，乃報警
    循線查悉上情。
二、案經臺中市警察局第一分局報告臺灣臺中地方法院檢察署檢
    察官偵查起訴。
    理    由
一、上開犯罪事實，業據被告乙○○於本院坦白認罪（見本院卷
    第46、50、51頁），核與被害人甲○○指證被害情節相符（
    見警卷第3、4、7、8頁），復與證人陳虹如、王秀珍、曾璟
    芬證述確有款項匯入其所有帳戶等情相吻合（見警卷第9至1
    7頁)，並有反詐騙案件紀錄表，受理各類案件紀錄表，報案
    三聯單，受理人頭帳戶犯罪案件管制表，甲○○台新銀行嘉
    義分行綜合存款存摺影本，自動櫃員機交易明細表，上海商
    業儲蓄銀行臺中分行函暨00000000000000號帳戶開戶基本資
    料及歷次交易明細，聯邦商業銀行函暨000000000000號帳戶
    基本資料及歷次交易明細，國泰世華商業銀行中港分行函暨
    000000000000號帳戶基本資料及交易明細，臺北富邦銀行股
    份有限公司函暨000000000000號帳戶基本資料及交易明細，
    門號0000000000行動電話通聯調閱查詢單在卷可資佐證（見
    警卷第21至50、52頁），足徵被告之自白確與犯罪事實相符
    。又刑法上之故意，分為直接故意與間接故意（又稱不確定
    故意），析言之，當行為人對於構成犯罪之事實，明知並有
    意使其發生者，為直接故意；如行為人對於構成犯罪之事實
    ，預見其發生而其發生並不違背其本意者，乃屬間接故意，
    此觀刑法第13條之規定甚明。另幫助犯之成立，以行為人主
    觀上認知被幫助者可能正欲從事犯罪或係正在從事犯罪，而
    其行為足以幫助他人實現構成要件者，即具有幫助故意，並
    不以行為人確知被幫助者將犯或係犯何罪名為必要。查一般
    人前往電信公司申辦門號，僅需檢附相關身分證明文件即可
    辦理，並無特定資格之限制，亦無需負擔額外之費用，故於
    正常之情況下，並無使用他人所申辦門號之必要。本件被告
    申辦行動電話門號後，即交付予年籍、住所、連絡方法均不
    詳而自稱「陳榮翔」者，衡情該「陳榮翔」者如有合法使用
    行動電話之需要，當可自行申辦，何需借用他人申請之行動
    電話？是被告交付該 SIM卡時，自可預見可能供犯罪使用。
    再參以被告係成年人，具有一定之智識及生活經驗，而類如
    本件之詐騙案件，近年來在社會上層出不窮，且廣為各種媒
    體所披露，且被告自承：我知道行動電話的 SIM卡及帳戶交
    給他人使用，可能會被詐欺集團利用作為行騙的工具等語（
    見本院卷第50頁背面)，則被告縱使不確知其交付SIM卡之對
    象暨其所屬詐騙集團犯罪行為之具體內容，惟應可預見該門
    號有遭詐騙集團作為詐取財物工具之可能，其仍執意為之，
    實已具有幫助詐欺取財之不確定故意，灼然甚明。是被告幫
    助詐欺取財之犯罪事證已臻明確，其犯行洵堪認定，應依法
    論罪科刑。
二、被告行為後，94年2月2日修正公布之刑法、95年 5月17日刪
    除公布之罰金罰鍰提高標準條例第2條及95年6月14日增訂公
    布之刑法施行法第1條之1，均業於95年7月1日施行，應依刑
    法第2條第1項之規定比較應適用之法律如下：
  (一)論罪量刑方面：
    １、比較原則：應就罪刑有關之共犯、未遂犯、想像競合犯
        、牽連犯、連續犯、結合犯、以及各種加重原因（如累
        犯加重等）、各種減輕原因（如自首減輕等）暨其他法
        定加減原因（如身分加減）與加減例等一切情形，綜其
        全部罪刑之結果而為比較（最高法院95年第 8次刑事庭
        會議決議參照）。
    ２、修正刑法第33條第 5款規定：「罰金：新臺幣一千元以
        上，以百元計算之」，且增訂刑法施行法第1條之1規定
        ：「中華民國九十四年一月七日刑法修正施行後，刑法
        分則編所定罰金之貨幣單位為新臺幣。九十四年一月七
        日刑法修正時，刑法分則編未修正之條文定有罰金者，
        自九十四年一月七日刑法修正施行後，就其所定數額提
        高為三十倍。但七十二年六月二十六日至九十四年一月
        七日新增或修正之條文，就其所定數額提高為三倍」，
        經比較修正前刑法第33條第 5款、罰金罰鍰提高標準條
        例第 1條前段、現行法規所定貨幣單位折算新臺幣標準
        第 2條等規定之適用結果，有關刑法第339條第1項法定
        刑罰金部分之最高額固均相同，惟最低額於修正前為銀
        元10元即新臺幣30元；修正後則為新臺幣1000元，是此
        部分自以修正前之法律較有利於行為人。
    ３、修正刑法第47條第1項規定：「受徒刑之執行完畢，或
        一部之執行而赦免後，五年以內『故意』再犯有期徒刑
        以上之罪者，為累犯」，則再犯之罪如為「過失犯」，
        即不構成累犯。然修正前刑法第47條之規定，過失犯亦
        可論處累犯，自以修正後之法律較有利於行為人。
    ４、本件被告係故意犯，無論依修正前、後之規定，均應論
        以累犯，是綜合以上比較結果，修正之法律未較有利於
        行為人，有關罪刑自應全部適用修正前之法律。
  (二)非關罪刑之裁量權行使部分：
      依修正前刑法第41條第 1項前段及刪除前罰金罰鍰提高標
      準條例第2條規定，關於易科罰金之折算標準為銀元100元
      、200元、300元，而修正後刑法第41條第 1項前段規定之
      折算標準為新臺幣1000元、2000元、3000元，自以適用修
      正前刑法第41條第 1項前段、刪除前罰金罰鍰提高標準條
      例第2條之規定，諭知以銀元300元即新臺幣900元折算1日
      為易科罰金之折算標準，對行為人較為有利。
  (三)修正前刑法第30條第 1項前段規定「幫助他人犯罪者，為
      從犯」，修正刑法第30條第 1項前段則規定「幫助他人實
      行犯罪行為者，為幫助犯」，此項變動僅屬依據法理使法
      條文字明確化，未影響行為人之刑罰法律效果，非屬刑法
      第2條第1項之「法律變更」，則有關幫助犯，自應逕行適
      用修正刑法第30條之規定。
三、核被告所為，係犯刑法第30條第 1項前段、刑法第339條第1
    項之幫助詐欺取財罪。被告曾因竊盜案件，經臺灣高雄地方
    法院判處有期徒刑 4月確定；又因妨害兵役案件，經臺灣基
    隆地方法院判處有期徒刑8月確定，上開2案經接續執行，於
    89年10月12日假釋付保護管束，迄89年11月12日期滿，未經
    撤銷假釋，以執行完畢論，有臺灣高等法院被告前案紀錄表
    在卷可參（見本院卷第4、5、9頁），其於徒刑執行完畢，5
    年以內故意再犯本件有期徒刑以上之罪，為累犯，應依法加
    重其刑。又被告僅係幫助他人實行詐欺取財犯罪，為幫助犯
    ，其犯罪情節較參與實施詐欺犯罪構成要件行為者為輕，爰
    依刑法第30條第 2項之規定，按正犯之刑予以減輕，並依法
    先加後減。爰審酌被告有多次犯罪前科之品行（參卷附臺灣
    高等法院被告前案紀錄表）、國中畢業之智識程度、經濟貧
    寒之生活狀況（見98年度偵緝字第1866號偵查卷第14頁被告
    警詢筆錄受詢問人資料)，其率行提供行動電話SIM卡供他人
    犯罪使用，造成警察機關追查贓款及實際犯罪行為人發生阻
    礙，對於社會治安具有相當之危害性，且已使告訴人受有36
    6,579 元之損害，及被告犯罪之動機、手段、所生危害、坦
    承犯行之犯後態度等一切情狀，量處如主文所示之刑，併諭
    知易科罰金之折算標準，以示懲儆。又被告本件犯行在96年
    4月24日以前，無中華民國九十六年罪犯減刑條例第3條、第
    5條所示不得減刑之情形（被告係97年12月16日始經通緝)，
    合於同條例第2條第1項第 3款減刑條件，應諭知減得之刑及
    易科罰金之折算標準。
四、據上論斷，應依刑事訴訟法第273條之1第 1項、第299條第1
    項前段，刑法第2條第1項前段、第30條第1項前段、第2項、
    第339條第1項，修正前刑法47條、第41條第 1項前段，刑法
    施行法第1條之1第1項前段、第2項，修正刪除前罰金罰鍰提
    高標準條例第2條，中華民國九十六年罪犯減刑條例第2條第
    1項第3款、第7條、第9條，判決如主文。
本案經檢察官丙○○到庭執行職務。
中    華    民    國    99    年    4     月    16    日
            刑事第四庭    法  官  張恩賜
以上正本證明與原本無異。
如不服本判決，應於收受判決後10日內向本院提出上訴書狀，並
應敘述具體理由；其未敘述上訴理由者，應於上訴期間屆滿後20
日內向本院補提理由書（均須按他造當事人之人數附繕本）「切
勿逕送上級法院」。
                          書記官  黃舜民
中    華    民    國    99    年    4     月    16    日
附錄本案論罪科刑法條
刑法第339條第1項：
意圖為自己或第三人不法之所有，以詐術使人將本人或第三人之
物交付者，處五年以下有期徒刑、拘役或科或併科一千元以下罰
金。

司法院資訊處製作；財團法人民間司法改革基金會備份。
